臺灣宜蘭地方法院民事裁定
110年度亡字第18號
聲  請  人  財政部國有財產署北區分署

法定代理人  郭曉蓉
非訟代理人  曾健銘

上列聲請人聲請宣告盧陳阿嬌死亡事件，本院裁定如下：
    主  文
宣告盧陳阿嬌（女、民國○年○月○○○日生、失蹤前設籍：臺北州
羅東郡五結庄下三結四七五番地）於民國三十五年十二月二十五
日下午十二時死亡。
程序費用由盧陳阿嬌之遺產負擔。 
    理  由
一、聲請意旨略以：失蹤人盧陳阿嬌因失蹤多年行方不明，聲請
    人經本院109年度司財管字第2號裁定指定為盧陳阿嬌之財產
    管理人，因盧陳阿嬌僅有日據時期之設籍資料，亦查無有死
    亡登記之戶籍資料，是盧陳阿嬌失蹤至今已逾70年，爰依家
    事事件法第155條規定聲請盧陳阿嬌死亡宣告等語。
二、按我國於民國72年1月1日修正公布施行之現行民法總則施行
    法第3條第3項規定：修正之民法總則第8條規定（71年1月4 
    日修正公布，72年1月1日施行），於民法總則施行後修正前
    失蹤者，亦適用之，但於民法總則修正前，其情形已合於修
    正前民法總則第8條之規定者，不在此限。又依71年1月4日
    修正前民法第8條規定：失蹤人失蹤滿10年或為70歲以上者
    失蹤滿5年或為遭遇特別災難者失蹤滿3年後，得由利害關係
    人向法院聲請為死亡之宣告。而71年1月4日修正後之民法第
    8 條第1項、第2項則規定：失蹤人失蹤滿7年後，法院得因
    利害關係人或檢察官之聲請，為死亡之宣告；失蹤人為80歲
    以上者，得於失蹤滿3年後，為死亡之宣告。準此，失蹤人
    自失蹤時起至72年1月1日止，已合於修正前民法總則第8條
    第1項所定10年之失蹤期間，則依前揭民法總則施行法第3 
    條第3項但書之規定，不適用71年1月4日修正後民法總則之
    規定，反之，若失蹤人自失蹤時起至72年1月1日止，未合於
    修正前民法總則第8條第1項所定10年之失蹤期間，自應適用
    修正後民法總則第8條第1項所定7年之失蹤期間。次按宣告
    死亡之裁定應確定死亡之時。受死亡宣告者，以判決內所確
    定死亡之時，推定其為死亡。前項死亡之時，應為前條各項
    所定期間最後日終止之時，但有反證者，不在此限，家事事
    件法第159條第1項、民法第9條分別定有明文。
三、聲請人主張上開事實，業據提出本院109年度司財管字第2號
    裁定及確定證明書為證。而本院依職權調取109年度司財管
    字第2號案卷，可知盧陳阿嬌因查無身分證字號致本院無法
    查詢勞、健保及入出境資料，且依宜蘭縣警察局羅東分局函
    文所示，亦查無關於盧陳阿嬌失蹤報案紀錄及協尋結果。觀
    諸卷附盧陳阿嬌戶籍謄本之戶主事由欄記載「昭和拾壹年拾
    貳月貳拾四日前戶主死亡二付戶主相續」，顯示盧陳阿嬌設
    籍處之戶主於昭和11年即民國25年12月24日死亡，前揭登記
    資料屬公文書，依民事訴訟法第355條第1項規定推定為真正
    ，是應認盧陳阿嬌於25年12月24日尚生存，翌日起行方不明
    而失蹤，聲請人主張盧陳阿嬌行蹤不明，迄今生死不明，堪
    信為真實。
四、本院裁定死亡宣告之公示催告在案，今申報期間屆滿，未據
    盧陳阿嬌陳報其生存，或知盧陳阿嬌生死者陳報其所知，故
    盧陳阿嬌於25年12月25日失蹤，計至35年12月25日屆滿10年
    ，自應推定盧陳阿嬌於是日下午12時為死亡之時。從而，本
    件聲請人為利害關係人，聲請對失蹤人為死亡宣告，為有理
    由，應予准許。
五、依家事事件法第154條第3項，裁定如主文。 
中　　華　　民　　國　　111 　年　　11　　月　　4 　　日
                  家事法庭法　官　高羽慧
以上正本係照原本作成。
如不服本裁定，應於裁定送達後10日內向本院提出抗告狀（應附
繕本）並繳納抗告費新臺幣1,000元。
中　　華　　民　　國　　111 　年　　11　　月　　4 　　日
                          書記官  林柔君